最高法院刑事判決　　　　　　一○○年度台上字第五三四九號
上　訴　人　台灣高等法院○○分院檢察署檢察官　
被　　　告　盧○○
上列上訴人因被告妨害性自主案件，不服台灣高等法院○○分院
中華民國九十九年五月二十五日第二審判決（九十九年度上訴字
第四一六號，起訴案號：台灣○○地方法院檢察署九十七年度偵
續字第一五八號），提起上訴，本院判決如下：
    主  文
原判決撤銷，發回台灣高等法院○○分院。
    理  由
本件原判決以公訴意旨略以：被告盧○○與三五六三─九六二三
（民國九十一年十一月生，真實姓名、年籍資料詳卷，下稱甲女
）之外公三五六三─九六二三Ｂ（下稱Ｂ男，真實姓名、年籍資
料詳卷）前曾為址設○○縣○○鄉（已改制為○○市○○區○○
○路二號之○○湖○○大飯店（下稱○○飯店）同事。九十六年
二月二十三日十八時許，Ｂ男偕同未滿十四歲之甲女與被告一同
參加於○○飯店內舉辦退休同事聚餐，席間被告因見甲女年幼可
欺，於同日十八時至二十時四十分間某時許，明知甲女係未滿十
四歲之女子，性自主能力及判斷能力均尚未成熟，竟基於猥褻之
犯意，利用離席與甲女玩捉迷藏遊戲之機會，將甲女帶至○○飯
店大門右側陰暗處（距大門約二十公尺處），掀起甲女裙子，撫
摸甲女陰部得逞，嗣甲女返家後，甲女母親三五六三─九六二三
Ａ（下稱Ａ女，真實姓名、年籍資料詳卷）發現甲女走路姿勢有
異，經追問後，甲女始告知前情。因認被告涉犯刑法第二百二十
七條第二項之對於未滿十四歲之女子為猥褻行為罪嫌。惟經審理
結果，認不能證明被告犯罪，因而維持第一審諭知被告無罪之判
決，駁回檢察官在第二審之上訴，固非無見。
惟查：證據之取捨、證明力之判斷及事實之認定，雖屬事實審法
院自由判斷之職權，但此項職權之行使，應受客觀存在之經驗法
則、論理法則所支配，方為適法，此觀刑事訴訟法第一百五十五
條第一項規定自明。又供述證據縱有先後不符或彼此歧異，究竟
何者為可採，法院本得斟酌各情，作合理之比較，依據經驗與論
理法則予以判斷，定其取捨，尤其證人之記憶常隨時間之流逝，
或與日常事務結合難免逐漸模糊或產生干擾，且人之記憶亦會因
個人對事物之理解力、專注力、智識程度或年齡大小而有所差別
，對於事情之細節更可能會因時間之經過而淡忘。若其基本事實
之陳述與真實性無礙時，仍非不可採信，非謂一有不符或矛盾，
即應認其全部均為不可採納。本件原判決認被告無公訴意旨所載
妨害性自主之犯行，無非係以證人甲女對於性侵伊之人，有無配
戴眼鏡、頭髮顏色、當日穿著等描述，與被告外表特徵不盡相符
。又甲女於原審時，對於案發當日，有無與其他小朋友在○○飯
店玩捉迷藏遊戲，及案發前，該性侵伊之人係親自開車或僅係坐
車與伊同去○○縣○○○之細節，已不復記憶，故其指認被告為
性侵伊之人，顯有瑕疵，因而為有利於被告之認定。惟稽之卷證
，證人甲女對於性侵害伊之人，係與其同赴○○○遊玩之另一輛
計程車上之其中一人，及被告即為性侵伊之人等情，始終指證（
認）不移。以甲女於案發時僅四歲餘，迄第一審作證時，不過六
歲餘之稚齡，心智成長仍屬幼稚，對於事物及語言之理解、表達
及觀察能力自較一般人有限，且無法長時間專注於特定事物，對
於經歷之事物，較難以言語為完整之表達，以其感受、記憶及表
達能力，能否期其陳述歷次均精確無誤，本非無審究之餘地，復
經鑑定為「創傷後壓力疾患」（見九十六年度偵字第一三四三三
號卷第三十二頁），自會有答非所問、欠缺完整、前後不盡一致
或記憶不清之情形，能否僅因其觀察性侵伊之人之外表特徵與被
告有些許不符，或對於與本案無甚關連之細節，須經追問始能回
答、有所遺忘或前後矛盾，即認其全部均為不可採納，自非無疑
。又甲女於尚未指認被告即為性侵伊之人前，其母親（即Ａ）於
傾聽甲女之陳述後，一度誤認性侵甲女之人為當時同行之喬○○
（見警詢卷第十頁；第一審卷(一)第八十四頁反面、第八十五頁）
，嗣甲女於九十六年三月十一日指認照片時（照片中有被告、楊
○○、喬○○三人），仍指認被告即為性侵伊之人，應可排除甲
女係受他人影響或誘導而指認被告為涉案之人。再依卷附被告之
照片（見警詢卷第十五頁），被告眼鏡之鏡框不甚明顯，頭髮顏
色亦係黑中帶有灰白，則甲女或指性侵伊之人有戴眼鏡、或沒戴
眼鏡，或認該人黑髮、或白髮等，尚合情理；被告復自承從三地
門回來後，有先回家接其妻，再至○○飯店赴宴等語（見九十六
年度偵字第一三四三三號卷第三十九頁），則被告於○○○為何
種娛樂活動？有無脫鞋之必要？是否先著短褲，嗣後回家始換穿
適合赴宴之長褲？攸關證人甲女曾一度指證性侵伊之人於○○○
期間，係著短褲，未穿鞋等情之正確性，非不得再傳喚甲女或同
行之人予以證明。另證人即Ｂ男於第一審時證稱：「我孫女（即
甲女）告訴我說那怪叔叔要摸她的時候，有說不要怕，我家也有
一個妹妹跟你一樣大。」（見第一審卷(一)第一六八頁），而被告
於第一審審理時復供述：「我有一名與被害人同年生，我女兒是
五月生的，餐會那天我沒有帶小孩過去，我只有帶我太太參加，
我認為被害人及其外公應該不知道我有與被害人同年齡的女兒。
」等語（見第一審卷(一)第一四七頁反面），倘若被告確為性侵甲
女之人無訛，被害人之母親及外公應不知被告女兒之年齡，被害
人若非確從被告口中得知，如何得知被告女兒年紀並告知其外公
？對此，亦未見原審予以釐清查明。乃原審未斟酌被害人供述各
情詳予調查，本於客觀存在之經驗與論理法則予以判斷，定其取
捨，遽以前詞，逕認甲女之陳述不足為不利於被告之認定，自嫌
速斷，其自由判斷職權之行使，有悖證據法則，亦有理由不備之
違法。檢察官上訴意旨執以指摘，非無理由，應認原判決有撤銷
發回之原因。
據上論結，應依刑事訴訟法第三百九十七條、第四百零一條，判
決如主文。
中    華    民    國  一○○  年    九    月  二十九  日
                      最高法院刑事第十一庭
                          審判長法官  黃  正  興  
                                法官  許  錦  印  
                                法官  林  瑞  斌  
                                法官  陳  春  秋  
                                法官  謝  靜  恒  
本件正本證明與原本無異
                                      書  記  官  
中    華    民    國  一○○  年    十    月    四    日
                                                       s